臺灣高雄地方法院刑事判決　　　　　　　　　　九十三年度訴字第二六二七號
　　公　訴　人　臺灣高雄地方法院檢察署檢察官
　　被　　　告　甲○○　男　二.
　　被　　　告　丙○○　男　五.
　　右一人
　　選任辯護人　蘇志成律師
右列被告等因違反廢棄物清理法案件，經檢察官聲請簡易判決（九十三年度核退偵字
第五六七號），經本院高雄簡易庭認不得依簡易判決處刑（九十三年度簡字第四九一
七號），改依通常程序審判，本院判決如左：
    主  文
甲○○共同連續未依廢棄物清理法第四十一條第一項規定領有廢棄物清除許可文件，
從事廢棄物清除，處有期徒刑壹年壹月，緩刑參年。
丙○○共同連續未依廢棄物清理法第四十一條第一項規定領有廢棄物清除許可文件，
從事廢棄物清除，處有期徒刑壹年貳月。
    事  實
一、丙○○係高雄市○○區○○路一四二巷三弄出十七號東鴻建材行之實際負責人（
    登記負責人為莊小慧），其曾於民國（下同）九十二年間，因違反廢棄物清理法
    案件，經本院於九十二年五月三十日以九十二年度訴字第九九八號判處有期刑六
    月，緩刑二年確定，現仍緩刑中，猶不知悔改，其與甲○○均明知從事廢棄物清
    除、處理、貯存業務者，應向直轄市、縣（市）主管機關或中央主管機關委託之
    機關申請核發公民營廢棄物清除處理機構許可文件後，始得受託清除、處理廢棄
    物業務，竟基於共同非法從事廢棄物清除之犯意聯絡，由丙○○自九十三年六月
    間某日起，以每日新臺幣（下同）一千四百元之代價雇用甲○○駕駛東鴻建材行
    所有車牌號碼Ｚ２─５７２號自用大貨車連續自不詳處所載運廢磚塊及廢石膏板
    等一般事業廢棄物，並將之傾倒於知情之魏結祥（另經公訴人為緩起訴處分）所
    有位於高雄縣鳥松鄉○○段一三七七號之土地，而共同清除一般事業廢棄物。嗣
    於同年七月十四日十八時三十分許，適甲○○在上址傾倒完畢正欲離去之際，經
    行政院環保署環境督察總隊南區督察大隊及內政警政署環保警察隊第三中隊在上
    址查獲，而悉上情。
二、案經高雄縣政府警察局仁武分局報告台灣高雄地方法院檢察署檢察官偵查後聲請
    簡易判決處刑。
    理  由
一、右開犯罪事實，業據被告甲○○於本院審理時坦承不諱，核與證人丁○○於本院
    審理時之證述情節大致相符，復有內政部警政署環保警察隊扣押筆錄一份、行政
    院環保署環境督察總隊南區環境督察大隊環境稽查工作紀錄表、現場照片十四幀
    、土地所有權狀影本等附卷足憑，足認其自白與事實相符，足堪採信。按事業廢
    棄物之「清除」，係指事業廢棄物之「收集、運輸行為」而言（參照「事業廢棄
    物貯存清除處理方法及設施標準」第二條第二款）。查被告甲○○駕駛前揭車輛
    ，將本案一般事業廢棄物於右開時、地收集後，運往前揭地址傾倒，核其所為，
    已屬廢棄物清理法所規範之「清除」行為無疑。綜上所述，被告甲○○未領有廢
    棄物清除處理機構許可文件，竟受託從事事業廢棄物之清除工作，事證應屬明確
    ，其犯行應堪認定。
二、訊據被告丙○○固坦認對其自九十三年六月起雇用被告甲○○載運廢磚塊、廢石
    膏板及混凝土等物至前開土地傾倒一事，惟矢口否認有何違反廢棄物清理法之犯
    行，並辯稱：伊主觀上沒有從事廢棄物清除之認識及犯意，且本件查獲之廢磚塊
    、廢石膏板應非屬廢棄物之範圍云云。經查：
  (一)按所謂一般廢棄物係指垃圾、糞尿、動物屍體或其他非事業機構所產生足以污染
    環境衛生之固體或液體廢棄物，而所謂事業廢棄物則係指工礦廠場、公司行號、
    醫療院所、及包括由中央主管機關會商中央目的事業主管機關，訂定公告認定標
    準之事業機構，所產生具有毒性、危險性，其濃度或數量足以影響人體健康或污
    染環境之廢棄物之有害事業廢棄物，與有害事業廢棄物以外之一般事業廢棄物，
    此觀之廢棄物清理法第二條，並參酌廢棄物清理法高雄市施行細則第三十四條、
    台北市施行細則第三十七條及臺灣省施行細則第十九條等規定自明。次按，「營
    建廢棄土」依據行政院八十六年十二月三十一日台八十六內字第五二一一○號函
    示，明確認定：營建廢棄土包括建築工程、公共工程及建築物拆除工程施工所產
    生之剩餘土石方、磚瓦、混凝土塊，為有用之資源，非屬廢棄物範圍。... 至於
    因施工所附帶產生之金屬屑、玻璃碎片、塑膠類、木屑、竹片、紙屑、瀝青等廢
    棄物，則屬於一般事業廢棄物。... 營建廢棄土如未能妥善處理，則形成一般廢
    棄物。亦即如依「營建剩餘土石方處理方案」規定辦理時，毋須依廢棄物清理法
    第四十一條第一項規定申請核發廢棄物清除、處理許可文件；惟未依該方案規定
    辦理者，則應依廢棄物清理法規定辦理。是以營建廢棄土以依「營建剩餘土石方
    處理方案」規定合法處理之營建廢棄土為限，否則仍屬廢棄物清理法所規範之廢
    棄物。復依據「營建剩餘土石方處理方案」第三條第一項第二、三款：「建築工
    程應負責自行規劃設置土資場或覓妥合法收容處理場所，於工地實際產出剩餘土
    石方前，取得各該合法收容處理場所出具之實際土石方收容處理同意文件，由起
    造人、承造人、會同監造人並於工程契約書中載明環保項目，於開工後送當地主
    管建築機關核定。」、「承運業者應先核對廢土內容及運送憑證後，運往指定之
    棄土場處理，並將憑證副聯回報承造人送請各該工程主管機關查核。」之規定，
    可知，承運營建廢棄土之承運業者需遵守該規定，始屬「依營建廢棄土方案規定
    合法處理」。是營建工程產生剩餘之泥、土、砂、石、磚、瓦、混凝土塊，經暫
    屯、堆置可供回收、分類、加工、轉運、處理、再生利用者，自屬有用之土壤砂
    石資源；其供營建土石方資源暫屯、堆置、破碎、碎解、洗選、篩選、分類、拌
    合、加工、煆燒、回收、處理、再生利用功能及機具設備之場所，稱為土石方資
    源堆置處理場，簡稱土資場（營建剩餘土石方處理方案第二條後段參照），而土
    資場包含工程業者自行設置之棄土場，惟仍應向當地地方主管機關申請，經許可
    後始得設置。綜合上揭法規規定可知：建築工程、公共工程及建築物拆除工程施
    工所產生之剩餘土石方，係屬建築廢棄物中之營建廢棄土，其雖可供收回收、分
    類、加工、轉運、處理、再生利用，惟設置供容納、掩（填）埋處理或再生利用
    上述營建廢棄土之棄土場，包含工程業者自行設置棄土場，皆應依一定之法定程
    序，向當地地方主管機關申請，經許可後始可設置。亦即營建剩餘土石方若未依
    法申請棄土場設置許可，即擅自收納營建廢棄土，或未依規定運往指定之棄土場
    ，而送往未經許可之違法棄土場者，即屬違法棄置，縱為未參雜其他一般或事業
    廢棄物之乾淨廢土，仍因破壞、污染周遭生態環境而違反廢棄物清理法之規定，
    此亦經行政院環境保護署八十九年九月五日（八九）環署督字第００五一四二二
    號函示在案。
  (二)被告丙○○於警訊及本院審理時均坦承伊未領有廢棄物清除、處理許可證或核備
    文件，其於警詢時供稱：「（東鴻建材行裏面目前有幾輛車？公司是否領有環保
    主管機關之廢棄物清除、處理許可證？）有三輛車，沒有核准文件」等語（見九
    十三年七月十五日警詢筆錄）；其於本院審理時供稱：「：：：是地主拜託我，
    叫我去倒的，因為他希望他的土地可以墊高。我並沒有領到許可證明。」等語（
    見本院九十三年十月二十六日準備程序筆錄，第二三頁至第二四頁）。再者，上
    開土地並未依法申請棄土場設置許可乙節，亦經另案被告魏結祥於警訊供承在卷
    ，其供稱：「（你是否有向環保主管機關申請核准堆置、回填廢棄物許可？）當
    時有請人去申請土地改良，但是沒有申請通過」等語（見九十三年七月十六日警
    訊筆錄，附於九十三年偵字第一四五三五號卷內）。故此，被告丙○○縱係載運
    建築工程及建築物拆除工程施工所產生之剩餘磚、石、瓦、土、水泥塊等物，屬
    於行政院內政部頒布實施之『營建剩餘土石方處理方案』所規範之資源物資，為
    營建剩餘土石方，惟其擅自傾倒於未經申請合准之上開土地上，顯然非依「營建
    剩餘土石方處理方案」規定合法處理營建廢棄土，依前開說明，其所為仍屬違反
    廢棄物清理法。
  (三)復查，本件查獲傾倒之物確屬一般事業廢棄物，且不符合前述再利用之情形等情
    ，業據證人丁○○即行政院環保署環境督察總隊南區環保督察督察大隊稽查員於
    本院審理時證稱：「（紀錄表第四項第四點所載：掩埋內容物可見處為營建廢棄
    物種類《廢磁磚、廢鐵、廢棧板》是否由你記載？所載的廢磁磚、廢鐵及廢棧板
    數量有多少？）是。因為該處傾倒的面積廣大深度也很深，東西都混雜在一起，
    其中廢磁磚、廢鐵及廢棧板是明顯可以看到的內容物，數量無法計算。」、「（
    這些傾倒物有否看到廢磚塊、廢石膏板？）廢磚塊及廢石膏板是被查獲時，剛傾
    倒下去的。是環保警察隊查獲的，他們通知我們後，我們才去現場。」、「（於
    本件所查獲裡面，廢石膏板有幾塊？）我沒有數，但是依照內政部規範的營建剩
    餘土石方處理方案，廢磚塊可以填地，但不能夾雜除剩餘泥、土、砂、石、磚、
    瓦、混凝土塊外其他東西。我用肉眼看，約有十塊廢石膏板。」、「（查獲當日
    ，有否翻動廢磚塊，否則你如何知道廢石膏板壓在廢磚塊下面？）沒有，從外觀
    就可以看出來廢石膏板被壓在下面。」、「（上開內政部規範營建事業廢棄物再
    利用種類及管理方式之八種內容物，只要依特定程序再利用，是否就不違反廢棄
    物清理法之規定？）如果依照再利用的製程去做完成，就不算廢棄物。但完成前
    ，還是屬於廢棄物，還是要遵照廢棄物的相關規定。以營建混合物而言，所產生
    的東西須經取得分類許可證照之再利用機構分類後，再依規定為工程材料、級配
    、填地等用途，就是屬於合法再利用的範疇，就不違反廢棄物清理法的規定，反
    之，若該營建混合物，未經分類或經未取得證照之再利用機構分類，即逕行為棄
    置、掩埋、回填，即違反廢棄物清理法第四十六條第一項第三、四款罪責。」、
    「「（本件廢磚塊、廢石膏板等，是否有經過再利用機關的分類後掩埋、回填？
    ）沒有。因為他混雜在一起就沒有分類。」、「（本件之廢磚塊、廢石膏板等物
    ，是否屬於一般事業廢棄物？）是。」、「（依規定未取得清除、處理許可文件
    的話，不得為一般事業廢棄物之清除、處理行為？）如果有依照剛剛所述的再利
    用規定程序，就可以無須領有清除許可文件而逕行清除，否則如果沒有依再利用
    規定程序的話，而逕行棄置、掩埋，就有廢棄物清理法刑責的問題。」等語綦詳
    （見本院九十三年十二月十五日審判筆錄，第六一頁至第六六頁）。綜合證人丁○○之前開證詞，內政警政署環保警察隊第三中隊於九十三年七月十四日，查獲
    被告甲○○所傾倒之物應為廢磚塊及廢石膏板等一般事業廢棄物，且未有前開規
    定加以依再利用。且觀之前開行政院環保署環境督察總隊南區環境督察大隊環境
    稽查工作紀錄表及現場照片十四幀，查獲之地點除廢磚塊外，尚有廢石膏板等物
    ，且混雜在一起並無分類，顯見其渠等所傾倒之物應非單純之營建剩餘土石方，
    而足以污染環境衛生，是該等物品自屬於廢棄物清理法第二條第一項第二款第二
    目所稱之一般事業廢棄物無訛。故被告丙○○前開辯解，顯係卸責之詞，不足採
    信。
  (四)再按廢棄物清理法第四十六條第一項第四款規定之犯罪構成要件行為，計有「貯
    存」、「清除」及「處理」三者，其中所謂「貯存」，指事業廢棄物於清除、處
    理前，放置於特定地點或貯存容器、設施內之行為，「清除」則指事業廢棄物之
    收集、運輸行為，至「處理」則包含(1)中間處理：指事業廢棄物在最終處置前，
    以物理、化學、生物、熱處理、堆肥或其他處理方法，改變其物理、化學、生物
    特性或成分，達成分離、減積、去毒、固化或安定之行為。(2)最終處置：指衛生
    掩埋、封閉掩埋、安定掩埋或海洋棄置事業廢棄物之行為。(3)再利用：指事業機
    構產生之事業廢棄物自行、販賣、轉讓或委託做為原料、材料、燃料、填土或其
    他經中央主管機關及目的事業主管機關認定之用途行為，並應符合本標準規定者
    ，此有行政院環境保護署公告之「一般廢棄物貯存清除處理方法及設施標準」可
    資參酌。是以本件被告丙○○與甲○○共同收集、運輸上開一般事業廢棄物至前
    開地點傾倒棄置，自屬廢棄物清理法所規範之「清除」行為。綜上所述，被告丙○○及甲○○未依規定領有廢棄物清除許可證或核備文件，從事廢棄物清除，事
    證已臻明確，被告等犯行洵堪認定。
三、核被告二人所為，均係犯廢棄物清理法第四十六條第一項第四款前段之未依廢棄
    物清理法第四十一條第一項規定領有廢棄物清除許可文件，從事廢棄物清除罪；
    被告二人就上開犯行，有犯意聯絡及行為分擔，為共同正犯。被告二人先後多次
    犯行，時間緊接，所犯係構成要件相同之罪名，顯係基於概括犯意為之，為連續
    犯，依刑法第五十六條之規定以一罪論，並加重其刑。爰審酌被告二人未經主管
    機關許可，即非法為廢棄物清除工作，對生態、環境造成不良影響，且被告丙○○曾於九十二年間，同因違反廢棄物清理法案件，經本院判處有期刑六月，緩刑
    二年確定，竟又再犯違反廢棄物清理法之案件，實不宜寬貸，惟念及被告甲○○
    受僱於被告丙○○，犯罪情節較為輕微，及被告甲○○犯後坦承犯行，知所悔悟
    ，又渠等所傾倒之物非有毒物質等一切情狀，分別量處如主文所示之刑。又被告
    甲○○前未曾受有期徒刑以上刑之宣告，有台灣高等法院被告全國前案紀錄表乙
    紙在卷可參，被告甲○○僅因一時失慮，偶罹刑典，經此偵審程序及罪刑之宣告
    後，當知所警惕，信無再犯之虞，是本院認對其上開宣告之刑，以暫不執行為當
    ，依刑法第七十四條第一款規定，併予宣告緩刑三年，以啟自新。
四、至Ｚ２—五七二號自用小貨車及怪手（廠牌：ＫＯＭＡＴＳＵ，型號：ＰＣ１２
    ０號）各一輛，雖係供被告二人犯罪所用之物，惟上開自用小貨車屬東鴻建材行
    莊小慧所有，此有車籍作業系統─查詢認可資料一紙附卷可稽；又前開怪手係被
    告丙○○向他人租用一事，業據被告丙○○於警訊時供承在卷（見九十三年七月
    十五日警詢筆錄），爰均不予以宣告沒收，併此敘明。
據上論斷，應依刑事訴訟法第四百五十二條、第二百九十九條第一項前段，廢棄物清
理法第四十六條第一項第四款，刑法第十一條前段、第二十八條、第五十六條、第七
十四條第一款，判決如主文。
本案經檢察官乙○○到庭執行職務。
中　　　華　　　民　　　國　　九十三　　年　　 十二 　　月　　 三十 　　日
                                     臺灣高雄地方法院刑事第七庭
                                         審判長法  官    孫啟強
                                               法  官    蔡川富
                                               法  官    張茹棻
右正本證明與原本無異。
如不服本判決，應於送達後十日內，向本院提出上訴狀。
                                               書記官    李忠霖
中　　　華　　　民　　　國　　九十三　　年　　 十二 　　月　　 三十 　　日
附錄本案論罪科刑法條：
廢棄物清理法第四十六條
    有下列情形之一者，處一年以上五年以下有期徒刑，得併科新臺幣三百萬元以下
    罰金：
        一、任意棄置有害事業廢棄物。
        二、事業負責人或相關人員未依本法規定之方式貯存、清除、處理或再利用
            廢棄物，致污染環境。
        三、未經主管機關許可，提供土地回填、堆置廢棄物。
        四、未依第四十一條第一項規定領有廢棄物清除、處理許可文件，從事廢棄
            物貯存、清除、處理，或未依廢棄物清除、處理許可文件內容貯存、清
            除、處理廢棄物。
        五、執行機關之人員委託未取得許可文件之業者，清除、處理一般廢棄物者
            ；或明知受託人非法清除、處理而仍委託。
        六、公民營廢棄物處理機構負責人或相關人員、或執行機關之人員未處理廢
            棄物，開具虛偽證明。
    無許可文件，以經營廢棄物清除、處理為常業者，處三年以上十年以下有期徒刑
    ，得併科新臺幣九百萬元以下罰金。
